臺北高等行政法院判決
　　　　　　　　　　　　　　　　　　 96年度簡字第00354號
原　　　告　甲○○
訴訟代理人　戊○○
　　　　　　己○○
被　　　告　臺北縣政府
代　表　人　乙○○縣長）住同.
訴訟代理人　庚○○
　　　　　　丁○○
　　　　　　丙○○
上列當事人間因建築法事件，原告不服內政部中華民國95年10月
11日台內訴字第0950130718號訴願決定（案號：0000000000），
提起行政訴訟。本院判決如下：
　　主  文
原告之訴駁回。
訴訟費用由原告負擔。
　　事  實
一、事實概要：
    緣原告為臺北縣中和市○○街109 巷15之3 號建築物之所有
    權人，因擅自拆除陽台外牆，經被告以北府工使字第094015
    0664號函（未具發文日期）請原告於民國（下同）94年5 月
    15日前恢復原狀或補辦手續，嗣被告派員於95年2 月17日赴
    現場勘查，現場仍未恢復原狀，被告乃以95年2 月24日北府
    工使字第0950103175號函裁處原告新臺幣（下同）6 萬元罰
    鍰，並限於95年4 月15日前恢復原狀。原告不服，提起訴願
    遭決定駁回，遂提起本件行政訴訟。
二、兩造聲明：
　　(一)原告聲明求為判決：1.訴願決定及原處分關於罰鍰部分均
                          撤銷
                        2.訴訟費用由被告負擔。
    (二)被告聲明求為判決：1.駁回原告之訴。
                        2.訴訟費用由原告負擔。
三、兩造之爭點：
　　(一)原告主張之理由：
      1.原告因房屋裝潢隔間需要而拆除陽台外牆、冷氣窗，並
        非承重牆而屬分間牆，故無安全之疑慮，與所引用建築
        法所謂的房屋結構安全規範並無牴觸，請參閱所附鑑定
        報告。
      2.目前坊間各公寓以拆除陽台外牆換裝落地窗方式隔間屬
        常見，因此原告並未違反建築法規安全，同時也自費委
        託專業單位，提出安全鑑定報告說明，請鈞院參考目前
        住宅裝潢隔間普遍情形，以從寬認定，並撤回（應為撤
        銷之意）被告處分之罰款。
      3.本公寓為28年前建物，當時建商是採用鋼筋混凝土以「
        模板灌漿」所建造。建商在交屋時，「陽台外牆」僅採
        用鐵管、鐵條等（非不鏽鋼材）組成，因日久腐蝕，並
        且對二樓以上之女性住戶們非常不方便，目前各住戶早
        已將「陽台外牆」自行改換成「磚砌陽台外牆」。本人
        只是拆除在客廳安裝承受「窗型冷氣機」重量70公分寬
        基座的磚牆部分，該面磚牆和落地窗拉門相連接，而該
        面磚牆乃是建商於整體結構完工後，發包委託水泥工以
        紅磚與水泥砌成，因此該面磚牆原屬於本人「區分所有
        權」之「專有部分」，因此本人將冷氣孔之磚牆部分拆
        除，全面改換成落地窗拉門，完全沒有損壞本建築物之
        「原始基礎結構」。
      4.根據內政部96年2 月26日「台內營字第0960800834號令
        」當時本人拆除該面磚牆以及增加隔間，並不需要申請
        建築物室內裝修審查許可。本人在拆除該面磚牆之前，
        曾依建築法第77條之2 第1 項規定，委託厚昇工程顧問
        有限公司進行鑑定之結果應給予認定。內政部與台北縣
        政府擴大解釋建築法第77條第1 項規定，顯已悖離事實。
　　(二)被告主張之理由：
      1.按建築法第77條第1 項規定：「建築物所有權人、使用
        人應維護建築物合法使用與其構造及設備安全。」及建
        築法第91條第1 項第2 款規定：未依第77條第1 項規定
        維護建築物合法使用與其構造及設備安全者，處建築物
        所有權人、使用人、機械遊樂設施之經營者新臺幣6 萬
        元以上30萬元以下罰鍰，並限期改善或補辦手續，屆期
        仍未改善或補辦手續而繼續使用者，得連續處罰，並限
        期停止其使用。必要時，並停止供水供電、封閉或命其
        於期限內自行拆除，恢復原狀或強制拆除。
      2.查本案坐落臺北縣中和市○○街109 巷15之3 號建築物
        ，領有被告核發之69使字第1064號使用執照（書證1 ）
        。原告擅自拆除陽台外牆，前經被告於94年3 月30日現
        場勘查，發現違規情事屬實（書證2 ）。被告以94北府
        工使字第0940150664號函請原告於94年5 月15日前依規
        定恢復原狀（書證3 ），復經被告於95年2 月17日查察
        ，現場原告仍未依規定恢復原狀（書證4 ），故被告乃
        依建築法第77條第1 項規定，爰依同法第91條第1 項第
        2 款規定，以95年2 月24日北府工使字第0950103175號
        函，處原告6 萬元罰鍰，並限於95年4 月15日前依規定
        恢復原狀（書證5 ），依法並無違誤。
      4.綜上所陳，本件原告違規事實明確，洵勘認定，原告之
        訴實無理由，請判決如被告之答辯聲明，以維法紀。
　　理  由
一、按「建築物所有權人、使用人應維護建築物合法使用與其構
    造及設備安全。」、「有左列情形之一者，處建築物所有權
    人、使用人、機械遊樂設施之經營者新臺幣6 萬元以上30萬
    元以下罰鍰，並限期改善或補辦手續，屆期仍未改善或補辦
    手續而繼續使用者，得連續處罰，並限期停止其使用。必要
    時，並停止供水供電、封閉或命其於期限內自行拆除，恢復
    原狀或強制拆除：..二、未依第77條第1 項規定維護建築物
    合法使用與其構造及設備安全者。」建築法第77條第1 項及
    第91條第1 項第2 款分別定有明文。
二、緣原告為臺北縣中和市○○街109 巷15之3 號建築物之所有
    權人，因擅自拆除陽台外牆，經被告以北府工使字第094015
    0664號函（未具發文日期）請原告於94年5 月15日前恢復原
    狀或補辦手續，嗣被告派員於95年2 月17日赴現場勘查，現
    場仍未恢復原狀，被告乃以95年2 月24日北府工使字第0950
    103175號函裁處原告6 萬元罰鍰，並限於95年4 月15日前恢
    復原狀。原告不服，提起訴願遭決定駁回，遂提起本件行政
    訴訟。兩造分別為前揭事實欄所載之陳述，準此，本件爭執
    之重點厥為原告之行為是否違規。
三、查原告所有坐落臺北縣中和市○○街109 巷15之3 號建築物
    ，領有被告核發之69使字第1064號使用執照（見本院卷第32
    頁）。原告擅自拆除陽台外牆，前經被告於94年3 月30日現
    場勘查，發現違規情事屬實（見本院卷第35頁）。被告以94
    北府工使字第0940150664號函請原告於94年5 月15日前依規
    定恢復原狀（見本院卷第38頁），復經被告於95年2 月17日
    查察，現場原告仍未依規定恢復原狀（見本院卷第40頁），
    從而，被告認原告違反建築法第77條第1 項規定，依同法第
    91條第1 項第2 款規定，以95年2 月24日北府工使字第0950
    103175號函，處原告6 萬元罰鍰，於法有據。
四、原告主張因房屋裝潢隔間需要而拆除陽台外牆、冷氣窗，並
    非承重牆而屬分間牆云云；但查原告所拆除之陽台外牆，係
    該建築物外牆之一部分，有現場照片存卷可憑，且業據原告
    訴訟代理人於本院準備程序中自承在卷，原告拆除外牆換裝
    落地窗之行為，已變更該建築物之主要構造，其未維護建築
    物之合法使用至明，原告主張係分間牆一節，顯不足採。
五、原告主張拆除陽台外牆換裝落地窗方式隔間屬坊間常見，同
    時其自費委託專業單位，提出安全鑑定報告說明云云；但查
    拆除建築物主體構造之牆面，易以落地窗，以間隔建築物之
    內外，符合建築法第77條第1 項未維護建築物合法使用之要
    件，且外牆具有支撐、承載建築物之作用，予以拆除，易以
    落地窗，顯亦未維護建築物結構之安全至明，縱使拆除陽台
    外牆換裝落地窗為坊間所常見，但該等行為確屬違規，要無
    因坊間常見而阻卻原告違規之餘地；至原告自費委請鑑定認
    無安全之虞一節，因該鑑定單位既非公認機關所為，且其鑑
    定結果未能免除原告未維護建築物合法使用之違規事實，從
    而，原告此項主張，洵不足採。
六、原告主張其拆除之牆面係隔間牆，依內政部92年2 月26日台
    內營字第0960800834號函示意旨不用申請云云；但查原告所
    拆除者係系爭建築物最外側之牆面，業據原告訴訟代理人於
    本院準備程序中自承，記明在卷；次查，內政部上開函係針
    對室內裝修所為釋示，核與本件原告拆除之外牆無涉，原告
    此項主張，顯屬諉飾之詞，不足採取。
七、綜合上述，本件原告起訴論旨，均不足採，其拆除系爭建築
    物外牆，換裝落地窗，已變更建築物主要構造，未維護建物
    合法使用及建物結構安全事實明確，被告認其違反建築法第
    77條第1 項規定，依同法第91條第1 項第2 款裁處罰鍰6 萬
    元，核無不合，訴願決定予以維持，亦無違誤，原告徒執前
    詞，聲請撤銷，為無理由，應予駁回。因本件訴訟標的為罰
    鍰6 萬元，且經原告訴訟代理人表示僅對罰鍰部分爭執，爰
    依行政訴訟法第229 條第1 項、司法院92年9 月17日院台廳
    行一字第03682 號令，改分簡字案件辦理，併此敘明。
八、本件事證已臻明確，兩造其餘攻擊防禦方法（如原告主張系
    爭牆面係其區分所有之專有部分）核與本件判決結果不生影
    響，爰不逐一論述，併此敘明。
九、據上論結，本件原告之訴為無理由，爰依行政訴訟法第98條
    第3 項前段，判決如主文。
中　　華　　民　　國　　96　　年　　4　　 月　　30　　日
                           第六庭法  官　闕　銘　富
上為正本係照原本作成。
本件以訴訟事件所涉及之法律見解具有原則性者為限，始得於本
判決送達後20日內向本院提出上訴狀並表明上訴理由，如已於本
判決宣示後送達前提起上訴者，應於判決送達後20日內補具上訴
理由（均按他造人數附繕本），且經最高行政法院許可後方得上
訴。
中　　華　　民　　國　　96　　年　　4　　 月　　30　　日
                                 書記官  孫　筱　晴
